臺北高等行政法院判決　　　　　　　　　　　　　　九十二年度訴字第三四五五號
　　　　　　　　　　　　　　　.
　　原　　　告　甲○○
　　訴訟代理人　羅正展律師
　　被　　　告　財政部臺灣省北區國稅局
　　代　表　人　許虞哲（局長）
　　訴訟代理人　乙○○
右當事人間因綜合所得稅事件，原告不服財政部中華民國九十二年五月二十八日台財
訴字第０九二００二０八九七號訴願決定，提起行政訴訟。本院判決如左：
　　主  　　文
原告之訴駁回。
訴訟費用由原告負擔。
　　事 　　 實
一、事實概要：原告八十六年度綜合所得稅結算申報，虛報捐贈扣除額新台幣（下同
    ）八一一、０００元，經法務部調查局台北市調查處（以下簡稱台北市調處）查
    得移由被告所屬三重稽徵所審理，另原告漏報營利所得計四、０七四元，短漏所
    得稅額一八四、七三九元，被告乃予以核定綜合所得總額為二、九三九、七二八
    元、淨額為二、四九０、八五一元，除補徵稅額九七、０六二元外，並課處罰鍰
    一八四、七００元（計至百元止）。原告不服，申經復查結果，未獲准變更，提
    起訴願，亦遭決定駁回，遂向本院提起行政訴訟。
二、兩造聲明：
　(一)原告聲明：
    1.訴願決定、復查決定及原處分均撤銷。
    2.訴訟費用由被告負擔。
　(二)被告聲明：
    1.駁回原告之訴。
    2.訴訟費用由原告負擔。
三、兩造爭點：原告有無就系爭偽造之捐贈收據之資金流程提出積極證據？
　(一)原告主張之理由：
    1.查原告申報八十六年度個人綜合所得稅時檢附之中華民國車禍受難者救援協會
      （以下簡稱車禍救援協會）、真耶穌教會臺灣總會（以下簡稱真耶穌教會）捐
      款單據，雖經被告核認非該等機構所出具，惟原告於八十六年捐贈之八一一、
      ０００元均係提領自原告所其開設之存款帳戶，有八十六年領款捐贈明細表及
      存款帳戶明細表等影本各一份附卷可稽，是原告確有捐贈該筆款項，自得列報
      扣除。
    2.次查被告認為原告以詐術或其他不正當方法逃漏稅捐，涉有違反稅捐稽徵法第
      四十一條罪嫌，遂移送臺灣板橋地方法院檢察署（以下簡稱板橋地檢署）偵查
      ，經該署九十一年度偵字第三七五八號案件偵查結果略以「原告於八十六年度
      申報個人綜合所得稅時所附之．．．車禍救援協會捐款單據，雖分別經．．．
      車禍救援協會秘書長蔡弘農於台北市調處調查時證稱確非該協會所出具等情，
      ．．．。惟原告供承其於八十五、八十六年間，確曾透過其於其開設之存款帳
      戶內，提領現金以繳納申報書所示之金額，業據其提出該帳戶之活期儲蓄存款
      存摺影本、捐贈明細表、捐款收據及原告於八十六年度綜合所得稅結算申報書
      一紙，互核其金額尚屬相符。．．．」等語，而不起訴處分確定在案，有不起
      訴處分書影本一紙附卷可稽。另系爭捐贈款資金係由原告合作金庫三重支庫之
      存款帳戶提領，除有存款明細之資金流程可證外，另提供之捐贈收據，其上亦
      有載明所捐贈之款項及相關單位之大小官章，原告已盡注意義務，應無過失可
      言，依司法院大法官會議釋字第二七五號解釋「．．．但應受行政罰之行為，
      僅須違反禁止規定或作為義務，而不以發生損害或危險為其要件者，推定為有
      過失，於行為人不能舉證證明自己無過失時，即應受處罰。」意旨，原告既無
      故意或過失可言，自不應予以裁罰，被告遽以處分顯非適法。
    3.按行政訴訟之舉證責任分配法則，通說認為應適用法律要件分類說之理論，惟
      於例外情形，仍應考慮事件之性質、舉證之難易，依據公平正義原則為適當之
      處理。因此於當事人之一方掌握有關證據資料，而他方舉證困難之情形，應可
      考量減輕他方當事人之舉證責任，以求當事人間之公平。本件捐款係經由原告
      任職之新光人壽保險股份有限公司新莊辦事處組長吳秀金經手辦理，因吳秀金
      已於八十七年四月十七日死亡，致原告舉證困難，惟原告業將每筆捐款之提領
      時間及金額詳細臚列，與卷內捐款收據互核，應屬相符，揆之上開說明，原告
      主張應屬可採。
    4.又退步言，縱原告上開解釋完全不可採，原告八十六年度綜合所得稅扣繳稅額
      為一七二、一一二元，申報時另行繳納稅款七四九元，並於被告核定所得稅通
      知時已補繳稅額一０八、三七二元，合計原告繳納之系爭年度所得稅額為二八
      一、二三三元，待補徵稅額應為九六、三一三元，是被告核定補徵稅額一八四
      、七三九元顯有違誤。
  (二)被告答辯之理由：
　　1.按「列舉扣除額：1.捐贈：對於教育、文化、公益、慈善機構或團體之捐贈，
      以捐贈總額最高不超過綜合所得總額百分之二十為限。但有關國防、勞軍之捐
      贈及對政府之捐贈，不受金額之限制。」，所得稅法第十七條第一項第二款第
      一目固定有明文，惟對捐贈之事實，應由主張之當事人負舉證責任，倘所提之
      證據不足以證明其所主張之事實，不能認其主張為真實，即原告對其捐贈資金
      之流程應明確舉證，始得適用前揭列舉扣除額之規定，合先陳明。
    2.查原告八十六年度綜合所得稅結算申報，虛報列舉扣除其對真耶蘇教會及車禍
      救援協會捐贈共計八一一、０００元，經台北市調處查得其於八十五年至八十
      八年間，持購買偽造不實之車禍救援協會、真耶穌教會捐款收據，作為列舉扣
      除當年度個人綜合所得稅之用，涉嫌逃漏稅捐，有台北市調處九十一年一月二
      十一日肆字第０九一四三四０七五０號函附卷可稽。且依上開受捐款機構內部
      員工調查筆錄得知，系爭捐款收據之文字內容、印章等均與該協會、教會所開
      立之捐贈收據有所不同，是上開收據係屬偽造。又原告主張已提示資金流向明
      細表供核一節，經查原告雖提示銀行存摺，然僅能證明該存摺所有人曾於提領
      日期欄所列時間提領若干金額款項，並不足以證明提款金額之原因、用途，是
      原告對捐贈資金之流程未能明確舉證，其主張自不足採。另原告違反稅捐稽徵
      法案件，經板橋地檢署九十一年度偵字第三七五八號處分不起訴之主要原因係
      原告透過吳秀金捐款，惟吳秀金已於八十七年四月十七日死亡，無法傳訊其查
      明事實，是板橋地檢署雖就該案處分不起訴，惟仍無法證明原告確有捐贈之事
      實，原核定並無不合。
    3.次按「納稅義務人已依本法規定辦理結算申報，但對依本法規定應申報之所得
      額有漏報或短報情事者，處以所漏稅額兩倍以下之罰鍰。」，為行為時所得稅
      法第一百十條第一項所明定。原告八十六年度綜合所得稅結算申報，虛報列舉
      捐贈扣除額八一一、０００元，涉嫌逃漏稅捐，違章事證明確，已如前述，是
      被告依行為時所得稅法第一百十一條及稅務裁罰標準之規定，計本稅補徵一八
      四、七三九元，罰鍰一八四、七００元，原告所稱已繳納一０八、三七二元部
      分，應係提起訴願應繳納稅額半數之問題，本件應俟確定後始得知確切補徵稅
      額究係多寡，是被告核定待補徵稅額為一八四、七三九元尚無違誤。
　　理      由
一、本件起訴時被告代表人原為林吉昌，嗣於本件訴訟程序進行中變更為許虞哲，茲
    由其聲明承受訴訟，核無不合，應予准許，合先敘明。
二、按「按前三條規定計得之個人綜合所得總額，減除左列免稅額及扣除額後之餘額
    ，為個人之綜合所得淨額：．．．二、扣除額：納稅義務人就左列標準扣除額或
    列舉扣除額擇一減除外，並減除特別扣除額．．．（二）列舉扣除額：1.捐贈：
    對於教育、文化、公益、慈善機構或團體之捐贈總額最高不超過綜合所得總額百
    分之二十為限。．．．」，行為時所得稅法第十七條第一項第二款第二目第一小
    目定有明文。又按「納稅義務人已依本法規定辦理結算申報，但對依本法規定應
    申報課稅之所得額有漏報或短報情事者，處以所漏稅額兩倍以下之罰鍰。」，復
    為行為時所得稅法第一百十條第一項所明定。
三、次按當事人主張事實，須負舉證責任，倘其所提出之證據，不足為主張事實之證
    明，自不能認其主張之事實為真實。行政法院三十九年判字第二號著有判例。本
    件原告八十六年度綜合所得稅結算申報，列報對真耶蘇教會及車禍救援協會之捐
    贈扣除額共計八一一、０００元，經被告予以剔除。原告主張確有捐贈事實，捐
    贈方式為自存款帳戶提領現金等語。惟查原告固提出真耶蘇教會及車禍救援協會
    之收據各一份為證，然查真耶蘇教會主計人員柯怡璇及該會永和分會財務許富士
    於九十年九月十日在台北市調查處調查時，於檢視核對原告等人之捐款收據後證
    述原告之捐款收據係偽造的等語，而車禍救援協會秘書長蔡弘農亦於台北市調查
    處九十年十二月五日調查時陳稱該協會並未向外界主動募款，原告等人所持有之
    收據並非該協會所開立，均係偽造的等語甚詳，有調查筆錄影本各一份在卷可佐
    ，是原告以不實之真耶蘇教會及車禍救援協會捐贈單據，引為其確有捐贈之行為
    ，進而申報稅賦致有逃漏稅款之事實，至堪確定。第以原告既主張其確有捐贈之
    行為，自應就其捐贈資金流程提出積極證據加以證實。惟查原告雖提出領款捐贈
    明細表及存款帳戶明細表等影本為證，但銀行存摺僅能顯示帳戶提領紀錄，並不
    足以就各該提領金額之原因、用途、流程等項為何有利之證明；而捐贈明細表既
    係原告自行製作，更無何證據力可言；至板橋地檢署九十一年度偵字第三七五八
    號案件甲○○即原告違反稅捐稽徵法案件固經處分不起訴在案，然該案對上述系
    爭捐款收據係偽造的一節略而不談，徒以原告所透過捐款中間人吳秀金業已死亡
    而無法傳訊，即率以認定原告所辯尚非虛惘云云，顯有事證認定之違誤，本院自
    不予採認，是原告仍應就其捐贈資金之流程提出積極證據證明，至為灼然。惟查
    原告空言主張，迄未提出其他任何積極證據以實其說，復未提出捐贈資金之流程
    ，揆之前開判例，自難謂其已盡舉證責任，所言殊難採信。況其與吳秀金同為公
    司員工，本應對吳秀金於公司內招募捐款加以查證，非但捨此不為，竟收受偽造
    之捐贈收據，自難諉為無過失，所稱無過失云云自無可取。故被告以原告取具業
    經認定偽造之捐贈收據，復未舉證捐贈收據之資金流程，而予以否准認列系爭捐
    贈扣除額及課處罰鍰，即非無憑。至原告主張系爭核定補徵稅額有誤一節，經查
    納稅義務人須對復查決定之應納稅額繳納半數，並依法提起訴願者，始暫緩移送
    強制執行，為稅捐稽徵法第三十九條第二項所明定，原告已繳納一０八、三七二
    元之金額應係其因提起訴願而應繳納之稅額半數，被告所為補徵稅額之核定於法
    並無不合，原告所稱殊有誤解，附此敘明。從而本件被告所為處分，徵諸首揭條
    文規定，並無違誤，訴願決定予以維持，亦無不合，原告之訴難認有理由，自應
    予以駁回。
據上論結，原告之訴為無理由，爰依行政訴訟法第九十八條第三項前段，判決如主文
。
中　　華　　民　　國　　九十三　　　年　　　十二　　　月　　　九　　　　日
                         臺 北 高 等 行 政 法 院  第 三 庭
                                           審 判 長  法    官  鄭忠仁
                                                     法    官  楊莉莉
                                                     法    官  林育如
右為正本係照原本作成。
如不服本判決，應於送達後二十日內，向本院提出上訴狀並表明上訴理由，如於本判
決宣示後送達前提起上訴者，應於判決送達後二十日內補提上訴理由書（須按他造人
數附繕本）。
中　　華　　民　　國　　九十三　　　年　　　十二　　　月　　　九　　　　日
　　　　　　　　　　　　　　　　　　　　             書 記 官　林惠堉
